臺灣新北地方法院板橋簡易庭民事簡易判決
110年度板簡字第928號
原      告  裕融企業股份有限公司

法定代理人  嚴陳莉蓮
訴訟代理人  謝依婕  
            蕭一豪  


被      告  林于馨



上列當事人間請求給付買賣價金事件，本院於中華民國110年12
月20日言詞辯論終結，判決如下：
     主  文
原告之訴駁回。
訴訟費用新臺幣壹仟貳佰貳貳拾元由原告負擔。　　
　　事實及理由
壹、程序部分
一、按訴狀送達後，原告不得將原訴變更或追加他訴，但擴張或
    減縮應受判決事項之聲明者，不在此限，民事訴訟法第 255
    條第1項第3款定有明文。查本件起訴狀聲明原為：被告應給
    付原告新臺幣（下同）111,360元，及自105年8月15日起至
    清償日止，按週年利率20％計算之利息（見本院卷第15頁）
    ，嗣於民國110年11月22日言詞辯論時變更聲明為：被告給
    付原告111,360元，及自105年8月15日起至110年7月19日止
    ，按週年利率20%計算之利息，另自110年7月20日起至清償
    日止，按週年利率16%計算之利息（見本院卷第174頁），核
    原告所為之訴之變更係減縮應受判決事項之聲明，揆諸上開
    法律規定，自應准許。
二、本件被告經合法通知，無正當理由未於最後言詞辯論期日到
    場，核無民事訴訟法第386條所列各款情形，爰依原告之聲
    請，由其一造辯論而為判決。
貳、實體部分　　　　
一、原告主張：被告於105年2月27日與訴外人三貝德數位文創股
    份有限公司(下稱三貝德公司)購買升學王學習系統（菁英旗
    艦國中授權4年，含贈品16G之iPad一臺，下稱系爭產品），
    並約定由怡富資融股份有限公司（下稱怡富公司）向三貝德
    公司支付全額款項，由被告分期攤還，並簽立訂購契約書、
    分期付款申請書暨約定條款（下合稱系爭契約），怡富公司
    業於108年5月31日將系爭契約之債權（包括本金、利息及違
    約金等，下稱系爭債權）依民法第294條之規定讓與原告，
    並已為債權讓與之通知。為此，爰依系爭契約、債權讓與之
    法律關係，提起本件訴訟，並聲明：如上揭更正後聲明。
二、被告則以：當時僅填寫1張申請書，不知道有申請貸款，業
    務未確實告知，一直以為小朋友不唸，線上教材隨時可以終
    止，申請當月就已和三貝德公司反應要終止，三貝德公司稱
    已過7天猶豫期間，拒不處理。被告自105年3月起有電聯業
    務員及三貝德公司告知線上教材要終止，又於105年10日函
    送新北市政府要求終止系爭契約，業務員提供空白契約書，
    告知按月繳款，不用隨時可以終止，不清楚有7天之審閱期
    ，業務員並沒有告知，而且50多本教材及3年的線上内容不
    可能7天内全部閱讀完畢，事後方得知業務員以原告名義，
    向融資公司貸款等語，資為抗辯。
三、原告主張被告應依系爭契約給付買賣價金，然為被告所否認
    ，並以前揭情詞置辯，是本件所應審酌之爭點厥為：㈠、系
    爭契約是否因違反審閱期間而不構成契約内容？㈡、原告依
    系爭契約、債權讓與法律關係請求被告給付價金，有無理由
    ？㈢、被告前經裁定更生，應給付之數額為若干 ？茲析述如
    下：
㈠、系爭契約是否因違反審閱期間而不構成契約内容？
　⒈系爭契約為定型化契約　
　　按企業經營者與消費者訂立定型化契約前，應有30日以內之
    合理期間，供消費者審閱全部條款內容；違反第1項規定者
    ，其條款不構成契約之內容。但消費者得主張該條款仍構成
    契約之內容，消費者保護法（下稱消保法）第11條之1第1項
    、第3項分別定有明文。又所謂定型化契約條款，依消保法
    第2 條第7 款及第9 款規定，係指企業經營者為與不特定多
    數消費者訂立同類契約之用，所提出預先擬定之契約條款，
    是凡企業經營者以定型化契約條款作為契約內容之契約，均
    屬定型化契約。查，被告所簽立之訂購契約書、分期付款申
    請書暨約定條款均係以三貝德公司、怡富公司預先擬定之契
    約條款作為基本內容之契約，此有卷附載有被告簽名之系爭
    契約可稽（見本院卷第111至113頁），系爭契約顯為定型化
    契約，合先敘明。
　⒉三貝德公司未給予被告審閱期間　
　　被告抗辯系爭契約係三貝德公司之業務人員在校門口推銷，
    表示系爭產品不用隨時可終止，三貝德公司並未給予審閱期
    間，原告則稱系爭契約係由三貝德公司與被告簽立，原告並
    未參與，不清楚有無審閱期間，且系爭契約屬個別磋商條款
    ，無審閱期間適用云云（見本院卷第190頁）。查，觀諸被
    告所提訂購契約書、產品訂購契約書記載訂購日期為105年2
    月21日，與被告前於107年1月間寄送與三貝德公司之存證信
    函（下稱系爭存證信函）中主張之訂購日期105年2月21日相
    同，且訂購契約書以手寫文字記載教育顧問「許綺娉」之姓
    名及聯絡電話，三貝德公司就系爭存證信函則於107年2月2
    日函被告稱：被告提出存證信函已逾消保法第19條第1項消
    費者得就通訊交易或訪問買賣於收受商品或接受服務日內解
    除期約之猶豫期間，故無法接受被告退貨之要求等節，有訂
    購契約書、存證信函、三貝德公司107年2月2日函可稽（見
    本院卷第155頁；159頁），堪認被告係於105年2月21日經三
    貝德公司人員以訪問交易方式推銷後，即於當日簽名表示締
    結系爭契約，未獲三貝德公司提供攜回系爭契約1日以上之
    審閱期間。
　⒊被告得主張系爭契約非契約內容
　①按消保法第11條之1第1項、第2項規定之立法意旨，乃為維護
    消費者知的權利，使其於訂立定型化契約前，有充分了解定
    型化契約條款之機會，且為確保消費者之契約審閱權，明定
    企業經營者未提供合理「審閱期間」之法律效果。此與消保
    法第19條第1項、第19條之1規定，係因消費者於郵購或訪問
    買賣或以該方式所為之服務交易時，常有無法詳細判斷或思
    考之情形，而購買不合意或不需要之商品、服務，為衡平消
    費者在購買前無法獲得足夠資料或時間加以選擇，乃將判斷
    時間延後，而提供消費者於訂約後詳細考慮而解除契約之「
    猶豫期間（冷卻期間）」，未盡相同。要之，「審閱期間」
    主要在提供消費者訂約前之契約權益保障，與「猶豫期間」
    目的在提供消費者訂約後之契約權益保障，二者各有其規範
    目的、功能及法效，得以互補，然彼此間並無替代性，自不
    能以消費者未於「猶豫期間」內行使解除權或撤銷權，即排
    除消保法第11條之1第1項、第2項規定之適用（最高法院103
    年度台上字第2038號判決）。
  ②被告簽立屬定型化契約之系爭契約前，三貝德公司未給予任
    何審閱期間，業如前述。參諸被告所提訂購契約書（見本院
    卷第29頁），針對系爭產品內容僅由「許綺娉」註明：升學
    王學習系統，菁英國中旗艦3+1（小六先修）授權4年（含會
    考總複習黃金衝刺課程）等簡略內容；付款方式僅註明頭期
    款3,480元，並未註明系爭產品總價數額等內容（見本院卷
    第29頁）。此與一般在實體店面購買課程或教材，契約多會
    清楚標明契約總價及分期款數額，並載明課程或教材之堂數
    、冊數顯有差異，易使消費者誤解消費方式為得分次繳納使
    用系爭產品期間之使用費，是被告辯稱銷售人員告知不想使
    用時可隨時可終止等語，非全然無據。從而，依系爭契約簽
    立之客觀情形，顯難期待一般消費者得理解系爭契約之內容
    及價格，遑論透過訪問買賣方式簽約之消費者即被告，經三
    貝德公司人員解說後即已瞭解系爭契約實際內容，而自願放
    棄審閱期間。是依前揭說明，被告縱未於收受系爭產品7日
    之猶豫期間內依消保法第19條規定合法解除系爭契約，因被
    告簽立系爭契約前，未獲合理審閱期間，被告仍得依消保法
    第11條之1第3項、第1項，主張系爭契約因違反審閱期間而
    不構成契約內容，被告據此拒絕給付價金，核屬有據。
㈡、原告依系爭契約、債權讓與法律關係請求被告給價金，有無
    理由？
　  被告既業依消保法第11條之1第3項、第1項規定，於本件主
    張系爭契約因違反審閱期間而不構成契約內容，系爭契約之
    全部條款即確定不存在於兩造間。則原告依系爭契約、債權
    讓與之法律關係請求被告給付系爭契約之價金，即屬無據。
    原告既不得請求被告給付系爭契約價金，本院當無庸審究被
    告應給付之數額是否因債務人即被告更生方案內容而有所變
    動，附此敘明。
五、綜上所述，被告簽立系爭契約未獲合理審閱期間，且於本件
    依消保法第11條之1第3項、第1項規定主張系爭契約不構成
    契約內容，原告依系爭契約、債權讓與之法律關係請求被告
    給付原告111,360元，及自105年8月15日起至110年7月19日
    止，按週年利率20%計算之利息，另自110年7月20日起至清
    償日止，按週年利率16%計算之利息，為無理由，應予駁回
    。
六、本件事證已明，兩造其餘攻擊、防禦方法及舉證，經核於判
    決結果無影響，爰不逐一論列。
七、訴訟費用負擔之依據：民事訴訟法第78條。本件訴訟費用額
    ，依後附計算書確定如主文所示金額。
中　　華　　民　　國　　111 　年　　1 　　月　　21　　日
                  臺灣新北地方法院板橋簡易庭
                              法  官  吳孟竹
  計    算    書
項        目        金    額（新臺幣）       備     註
第一審裁判費             1,220元
合        計             1,220元
以上正本係照原本作成。
如不服本判決，應於送達後20日內，向本院提出上訴狀並表明上
訴理由，如於本判決宣示後送達前提起上訴者，應於判決送達後
20日內補提上訴理由書（須附繕本）。
如委任律師提起上訴者，應一併繳納上訴審裁判費。
中　　華　　民　　國　　111 　年　　1 　　月　　21　　日
                              書記官  呂亞馨